臺灣高等法院臺南分院刑事判決　　　　 94年度上易字第220號
上　訴　人
即　被　告　乙○○
選任辯護人　蕭敦仁　律師
上列上訴人因詐欺案件，不服臺灣雲林地方法院93年度易字第87
號中華民國94年3月2日第一審判決（起訴案號：臺灣雲林地方法
院檢察署92年度偵字第4714號），提起上訴，本院判決如下：
    主  文
上訴駁回。
    事  實
一、乙○○與甲○○係六輕公司之同事，因買賣股票及簽賭六合
    彩賠錢，負債達新台幣（下同）6.000.000元，財務陷入困
    窘，明知其於民國（下同）92年3月26日，向雲林縣虎尾鎮
    戶政事務所申請印鑑證明，預將僅有座落在雲林縣虎尾鎮○
    ○段1162地號土地，辦理贈與移轉登記予其父蔡顯能，本身
    無清償債務之資力，竟基於意圖為自己不法所有之概括犯意
    ，隱瞞辦理上開土地贈與登記之事實，仍於92年4月中旬某
    日、92年5月中旬某日，連續在雲林縣崙背鄉豐榮村豐榮新
    城六輕公司員工宿舍，先後向甲○○佯稱：自己有上開土地
    ，近期內可以賣掉，央請甲○○先以其名義向銀行貸款，再
    由乙○○按月向銀行清償本息，待土地賣掉後即全數清償之
    方式，先後向甲○○借詐600.000元、500.000元，致甲○○
    陷於錯誤，誤認乙○○有清償之能力與誠意，遂於92年4月
    24日、92年5月28日，分別以其名義向台東區中小企業銀行
    、台新銀行以信用貸款方式，借款600.000元、500.000元，
    並於同日如數交付乙○○，乙○○為取信於甲○○，乃於取
    款同時交付其所簽發之同面額之本票各1張予甲○○收執，
    以為借款憑證，詎乙○○對第1筆600.000元、第2筆500.000
    元之貸款，僅分別向銀行繳納2期、1期後即未再繳納，旋於
    92年7月離開公司，且避不見面，甲○○始知受騙。
二、案經甲○○訴由台灣雲林地方法院檢察署檢察官偵查起訴。
    理   由
一、訊據上訴人即被告乙○○固不否認先後向甲○○借用600.00
    0元及500.000元，並簽付本票二張，未如期清償，惟否認有
    詐欺之犯行，於本院準備程序時辯稱：伊每月薪資有40.000
    元，尚可以負擔甲○○信用貸款的本息，且伊所有座落在雲
    林縣虎尾鎮○○段1162地號土地，價值6.000.000元，而銀
    行貸款只有2.900.000多元，只要賣掉土地，即可償還債務
    ，當時伊曾委由土地仲介業者出售土地並前往戶政事務所申
    請印鑑證明，有意要把土地賣掉，清償欠甲○○的借款，嗣
    因辭掉工作，而土地未如期出售，始未清償，並非蓄意詐騙
    等語，惟於辯論時坦承上開犯行。
二、查被告確於上開時、地向告訴人甲○○稱其有上開土地，近
    期內可以賣掉，央請甲○○先以自己名義向銀行貸款，再由
    被告按月向銀行清償，待土地賣掉後即全數清償之方式，向
    甲○○借款600.000元、500.000元，並簽發同面額之本票各
    1張予甲○○收執之事實，業據其在偵查供稱：「我是在股
    票賠錢，並且又去簽六合彩，使我資金不能週轉才向他（指
    甲○○）借錢」、「我一直求他，並且我有說有一筆土地近
    期會賣掉，就可以還他」、「我有說三個星期就可以賣掉土
    地」（詳偵查卷第19頁、第50頁、第58頁」，原審亦坦承曾
    二次向甲○○稱：其有一筆土地座落在雲林縣虎尾鎮○○段
    1162地號，近期內可以賣掉，但因一時無法找到買主，又急
    須用錢，央請甲○○先以其名義向銀行貸款600.000元、500
    .000 元，轉借給伊屬實（詳原審卷第69頁），核與甲○○
    指訴情節相符，並有本票影本2張在卷可佐（附於他卷第4頁
    ）。
三、被告前雖否認詐欺，並以前詞置辯，惟查：
　　（一）被告於92年4月前，積欠銀行及地下錢莊債務已高達6
　　　　　.000.000 元，而向甲○○借錢時係因被逼債無法償
          付等情，業據被告於偵查及原審審理時，供明在卷（
          詳偵卷第94頁、原審卷第97頁），足證其財務已陷入
          困窘，而無償還之能力，甚為明確。
    （二）至其所辯伊所有座落在雲林縣虎尾鎮○○段1162地號
          土地，價值6.000.000元，而銀行貸款只有2.900.000
          多元，並委由仲介黃俊欽出售，只要賣掉土地，即可
          償還債務一節，經查：被告向甲○○借款前，其債務
          已高達6.000.000元，已如上述，縱該土地值6.000.0
          00元，已不足清償債務，況該土地早於92年3月間被
          告即擬移轉為其父蔡顯能名義，故於92年3月26日即
          辦理印鑑證明，92年4月20日前委由代書沈輝廷辦理
          移轉登記手續，並於92年4月28日以贈與之原因移轉
          與其父蔡顯能等情，亦為被告所供認，核與被告之父
          蔡顯能、土地代書沈輝廷供述情節相符（以上詳偵查
          卷第56頁、第57頁、第66頁、第67頁)，並有土地登
          記申請書、土地贈與所有權移轉契約書影本、財政部
          臺灣省中區國稅局贈與稅不計入贈與總額說明書、土
          地登記謄本等附卷可按（附於偵卷第29頁、第32頁、
          第33頁、第38頁、第78頁），至該土地雖曾委由仲介
          黃俊欽出售，但被告在契約期間內即說不賣，復經黃
          俊欽供明在卷（詳偵卷第95頁至第96頁），亦難為被
          告有利之認定。
    （三）被告另提出中國信託商業銀行存入憑證3紙，說明前
          曾與證人甲○○有金錢往來，且均已清償，以證被告
          於本案並無詐欺甲○○之犯行。惟證人甲○○於原審
          供稱：在這2次借款之前，曾以中國信託商業銀行以
          信用卡預借現金方式，借錢給被告，而被告有用第1
          筆貸款600.000元，於92年4月24日、92年5月7日清償
          中國信託商業銀行的欠款250.000元等語，並有中國
          信託商業銀行存入憑證3紙在卷可佐（附於偵卷第52
          頁），足證被告前曾要求證人甲○○以信用卡預借現
          金方式，將借得金額再借給被告，共計305.000元，
          嗣被告於92年4月15日清償55.000元，其餘借款則於
          甲○○交付600.000元後，被告始於92年4月24日、92
          年5月7日清償。故上開憑證僅能證明被告前與甲○○
          金錢往來情形，況被告若不陸續清償上開預借現金之
          借款，如何取信於甲○○，使之心防鬆懈，而遂行其
          上述詐欺取財之目的。是被告猶據此辯稱：沒有詐欺
          取財之行為等語，亦不足取。
    （四）綜上所述，被告明知自己負債高達6.000.000元，財
          務陷入困窘，而所僅餘之上開土地，亦著手辦理贈與
          登記予其父蔡顯能，已毫無清償債務之資力，竟基於
          意圖為自己不法所有之概括犯意，連續於上開時、地
          ，先後以上開方式，向甲○○借詐600.000元、500.0
          00元，並故意隱瞞上開土地辦理贈與移轉登記之事實
          ，致甲○○陷於錯誤，乃分別於上開時間，先後將向
          銀行信用貸款所借得之上開金額如數交付被告，其詐
          欺取財之事證明確，況於本院審理時已坦承上開犯行
          屬實，是其所辯：並無詐欺之犯行云云，顯係卸責之
          詞，不足採信，犯行應可認定。
四、查被告意圖為自己不法之所有，以詐術使人將本人之物交付
    ，核其所為係犯刑法第339條第1項之詐欺取財罪，其先後2
    次詐欺取財犯行，時間緊接，方法相同，觸犯構成要件相同
    之罪，顯係基於概括犯意為之，為連續犯，依刑法第56條規
    定，以一罪論，並加重其刑。
五、原審審理結果，認被告詐欺之罪證明確，適用刑法第339條
    第1項、第56條、罰金罰鍰提高標準條例第1條前段，並審酌
    被告無犯罪前科，此有台灣高等法院被告全國前案紀錄表1
    份在卷可參，素行良好，惟其即明知毫無資力可清償債務，
    仍向告訴人甲○○連續詐欺得款1.100.000元，且甲○○念
    雙方情誼與被告處境，尚於原審表明可接受被告每月清償
    10.000元，而被告具有技術學院肆業之學歷，且正值壯年，
    四肢健全，具有良好之謀生能力，竟迄今仍執意不願清償告
    訴人分文，導致告訴人為此背負債務等一切情狀，量處有期
    徒刑壹年，認事用法俱無不合，量刑亦稱妥適，被告上訴意
    旨否認犯罪，空言指摘原判決不當，並無可取，為無理由，
    應予駁回。
六、據上論斷，應依刑事訴訟法第三百六十八條，判決如主文。
本案經檢察官林炎昇到庭執行職務。
中　　華　　民　　國　　94　　年　　7　　月　　7　　  日
　                刑事第五庭  審判長法  官 楊 明 章
                                    法　官 沈 揚 仁
                                    法　官 戴 勝 利
以上正本證明與原本無異。
不得上訴。
　　　　　　　　　　　　　　　　　　書記官 李 珍 鳳
中    華    民    國     94   年    7    月     8      日
附錄：本判決論罪科刑法條：
刑法第339條第1項：意圖為自己或第三人不法之所有，以詐術使
                  人將本人或第三人之物交付者，處五年以下
                  有期徒刑、拘役或科或併科一千元以下罰金
                  。
